【裁判字號】    99,訴,1545
【裁判日期】    990617
【裁判案由】    毒品危害防制條例
【裁判全文】
臺灣板橋地方法院刑事判決              99年度訴字第1545號
公  訴  人  臺灣板橋地方法院檢察署檢察官
被      告  甲○○
上列被告因違反毒品危害防制條例案件，經檢察官提起公訴（99
年度毒偵字第2540號），被告於準備程序中對被訴之事實為有罪
陳述，本院合議庭裁定由受命法官獨任行簡式審判程序，並判決
如下：
    主  文
甲○○施用第一級毒品，處有期徒刑陸月，如易科罰金，以新台
幣壹仟元折算壹日，扣案第一級毒品海洛因伍包（合計驗餘淨重
肆點貳壹公克）沒收銷燬之。又施用第二級毒品，處有期徒刑參
月，如易科罰金，以新台幣壹仟元折算壹日，扣案第二級毒品甲
基安非他命貳包（合計驗餘淨重伍點參肆公克）沒收銷燬之，扣
案吸食器壹組沒收。應執行有期徒刑柒月，如易科罰金，以新台
幣壹仟元折算壹日，扣案第一級毒品海洛因伍包（合計驗餘淨重
肆點貳壹公克）及第二級毒品甲基安非他命貳包（合計驗餘淨重
伍點參肆公克）均沒收銷燬之，扣案吸食器壹組沒收。
    事  實
一、甲○○前於民國九十七年間因施用第二級毒品案件，經臺灣
    板橋地方法院檢察署檢察官聲請本院以九十七年度毒聲字第
    八二號裁定送觀察、勒戒後，認無繼續施用毒品之傾向，於
    九十七年十二月十九日執行完畢釋放，並由同署檢察官以九
    十七年度毒偵緝字第九三八號、九十七年度毒偵字第九二一
    三號不起訴處分確定。詎甲○○明知海洛因、甲基安非他命
    分別係毒品危害防制條例所規定之第一級、第二級毒品，不
    得非法持有、施用，竟於上開觀察、勒戒執行完畢釋放後五
    年內，復基於施用第二級毒品甲基安非他命之犯意，於九十
    九年三月十一日下午四時許，在臺北縣三重市○○街一八二
    號六樓租屋處，以將甲基安非他命置於吸食器內，並點火加
    熱燒烤產生白煙吸聞之方式，施用甲基安非他命；甲○○另
    基於施用第一級毒品海洛因之犯意，於施用上開甲基安他命
    完畢後之同日（即九十九年三月十一日）下午四時許，在上
    址租屋處，以將海洛因摻入香菸內，並點燃香菸吸食之方式
    ，施用海洛因。嗣經警於九十九年三月十一日下午七時二十
    五分許，持本院核發之搜索票在上址租屋處，為警搜索查獲
    ，並在該租屋處屋內扣得其所有且供施用之第一級毒品海洛
    因五包（其中粉末狀三包，塊狀二包，合計扣案淨重四點二
    三公克，經取樣部分檢驗用罄，驗餘淨重四點二一公克）、
    第二級毒品甲基安非他命二包（白色透明結晶體狀，合計淨
    重五點三六公克，經取樣部分檢驗用罄，驗餘淨重五點三四
    公克）及其施用甲基安非他命所用之吸食器一組；再經警採
    集甲○○之尿液送驗，結果呈毒品海洛因代謝物嗎啡、甲基
    安非他命陽性反應，始悉上情。
二、案經臺北市政府警察局移送臺灣板橋地方法院檢察署檢察官
    偵查起訴。
    理  由
一、上揭施用海洛因、甲基安非他命之事實，業據被告甲○○對
    於警詢、偵查及本院審理中坦承不諱，並有其所有且供施用
    之海洛因五包（其中粉末狀三包，塊狀二包）、甲基安非他
    命二包及吸食器一組扣案可資佐證；又被告經警查獲所採集
    之尿液經送鑑定，亦呈海洛因代謝物嗎啡、甲基安非他命陽
    性反應，有臺灣尖端先進生技醫藥股份有限公司九十九年三
    月二十五日（檢體編號０三０二九一號）濫用藥物檢驗報告
    、尿液鑑定人結文、尿液檢體委驗單等件在卷可稽。而上述
    扣案之海洛因五包，經送法務部調查局鑑定，確檢出第一級
    毒品海洛因成分（合計扣案淨重四點二三公克，經取樣部分
    檢驗用罄，驗餘淨重四點二一公克），有該局濫用藥物實驗
    室九十九年四月七日調科壹字第０九九二三００八０八０號
    鑑定書附卷可按；另扣案甲基安非他命二包，經臺北市政府
    警察局鑑定，確檢出第二級毒品甲基安非他命（合計淨重五
    點三六公克，經取樣部分檢驗用罄，驗餘淨重五點三四公克
    ），亦有該局九十九年四月七日北市鑑毒字第０八二號鑑驗
    通知書在卷可稽。復查被告前於九十七年間因施用第二級毒
    品案件，經臺灣板橋地方法院檢察署檢察官聲請本院以九十
    七年度毒聲字第八二號裁定送觀察、勒戒後，認無繼續施用
    毒品之傾向，於九十七年十二月九日執行完畢釋放，並由同
    署檢察官以九十七年度毒偵緝字第九三八號、九十七年度毒
    偵字第九二一三號不起訴處分確定等情，亦有臺灣高等法院
    被告前案紀錄表附卷足憑，被告係觀察、勒戒執行完畢釋放
    後，五年內再犯本案施用第一級、第二級毒品罪。本案事證
    明確，被告犯行洵堪認定，應依法論科。
二、按海洛因、甲基安非他命係毒品危害防制條例第二條第二項
    第一款、第二款所明定之第一級、第二級毒品，不得非法持
    有、施用。核被告所為，係犯毒品危害防制條例第十條第一
    項之施用第一級毒品罪，及同條第二項之施用第二級毒品罪
    。其施用第一級毒品海洛因前後持有海洛因，施用第二級毒
    品甲基安非他命前後持有甲基安非他命之低度行為，應分別
    為施用海洛因、甲基安非他命之高度行為所吸收，均不另論
    罪。又被告上開所犯施用第一級毒品罪、施用第二級毒品罪
    ，因其施用上開二種毒品之方式、時間並不相同，顯見被告
    施用海洛因、施用甲基安非他命之行為不同，犯意各別，應
    予分論併罰。爰審酌被告犯罪之動機、目的、手段、犯罪所
    生之危害，被告前有施用毒品經觀察、勒戒之執行，仍未能
    戒除施用毒品之惡習，顯見其自制力薄弱，兼衡被告施用毒
    品戕害一己之身心健康，但無證據證明有對他人造成損害，
    及其犯後坦承犯行，態度尚稱良好等一切情狀，分別量處如
    主文所示之刑，及諭知易科罰金之折算標準，並定其應執行
    刑，暨諭知易科罰金之折算標準。
三、扣案海洛因五包（驗餘淨重四點二一公克）、甲基安非他命
    二包（驗餘淨重五點三四公克），分別係本案查獲之第一級
    毒品、第二級毒品，已如前述，應依毒品危害防制條例第十
    八條第一項前段之規定，宣告沒收銷燬之。至取樣之海洛因
    、甲基安非他命部分，因鑑驗用罄而滅失，爰不另為沒收銷
    燬之諭知。又包裝上開毒品海洛因、甲基安非他命之塑膠袋
    共七只，其等與所盛裝毒品於物理外觀上附合而難予析離，
    且如強予析離至完全無殘渣留存，將耗費相當之時間、人力
    與經費，於經濟上顯無實益，是依社會一般通念，堪認該等
    塑膠袋已與查獲之毒品海洛因、甲基安非他命結合成為一體
    而無從強加析離（參卷附法務部調查局九十四年四月十二日
    調科壹字第０九四００一一四七四０號函旨，亦認以傾倒、
    刮杓刮取方式予以分離後，原送驗包裝物內仍會有微量毒品
    成分殘留），是上開毒品海洛因、甲基安非他命既分別屬於
    毒品危害防制條例第十八條第一項前段所規定之查獲第一級
    毒品、第二級毒品，該等外包裝塑膠袋自亦應併予沒收銷燬
    之。另扣案之吸食器一組，係被告所有並供其施用毒品甲基
    安非他命犯罪所用之物，業據其供明在卷，爰依刑法第三十
    八條第一項第二款規定，宣告沒收之。
據上論斷，應依刑事訴訟法第二百七十三條之一第一項、第二百
九十九條第一項前段，毒品危害防制條例第十條第一項、第二項
、第十八條第一項前段，刑法第十一條前段、第四十一條第一項
、第八項、第五十一條第五款、第三十八條第一項第二款，判決
如主文。
本案經檢察官李巧菱到庭執行職務。
中    華    民    國    99    年    6     月    17    日
                    刑事第九庭  法  官  楊 志 雄
以上正本證明與原本無異。
如不服本判決，應於判決送達後10日內敘明上訴理由，向本院提
出上訴狀 (應附繕本) ，上訴於臺灣高等法院。其未敘述上訴理
由者，應於上訴期間屆滿後20日內向本院補提理由書「切勿逕送
上級法院」。
                                書記官  陳 春 銘
中    華    民    國    99    年    6     月    17    日
附錄本案論罪科刑法條全文：
毒品危害防制條例第十條
施用第一級毒品者，處六月以上五年以下有期徒刑。
施用第二級毒品者，處三年以下有期徒刑。

司法院資訊處製作；財團法人民間司法改革基金會備份。
